最高法院刑事判決　　　　　　一○○年度台上字第六八七七號
上　訴　人　台灣高等法院高雄分院檢察署檢察官　
被　　　告　陳宗輝
上列上訴人因被告違反毒品危害防制條例案件，不服台灣高等法
院高雄分院中華民國九十九年十月十二日第二審判決（九十九年
度上訴字第一一六七號，起訴案號：台灣高雄地方法院檢察署九
十八年度偵緝字第二七七號），提起上訴，本院判決如下：
    主  文
上訴駁回。
    理  由
按刑事訴訟法第三百七十七條規定：上訴於第三審法院，非以判
決違背法令為理由不得為之；是提起第三審上訴，應以原判決違
背法令為理由，係屬法定要件；如果上訴理由書狀並未依據卷內
訴訟資料具體指摘原判決不適用何種法則或如何適用不當，或所
指摘原判決違法情事顯與法律規定得為第三審上訴理由之違法情
形不相適合時，均應認其上訴為違背法律上之程式，予以駁回。
本件檢察官之上訴意旨略以：(一)證人之陳述有部分前後不符，或
相互間有所歧異時，究竟何者為可採，法院仍得本其自由心證予
以斟酌，非謂一有不符或矛盾，即應認全部之陳述均為不可採信
。證人陳美蘭於警詢及偵訊時已指證確有向被告陳宗輝買受第一
級毒品海洛因及第二級毒品甲基安非他命等語；證人王志達於警
詢時亦同此證述，事證至明。嗣該二證人於第一審審理時雖改稱
：之前所指之「宗輝」，並非本案之被告；但陳美蘭又陳明：其
於偵查中所證屬實；王志達亦不否認與被告相識等語。該二證人
所證各語，雖多所歧異，但衡以初供時較少權衡利害或外來干預
，自屬可採，原判決卻任意捨棄而為被告無罪之諭知，其證據之
取捨，難謂為適法。(二)陳美蘭於其被訴違反毒品危害防制條例案
件供承：該等扣案之第一級毒品海洛因，係其以0000000
000打「宗輝」之0000000000號行動電話所聯絡購
買，並有該等電話間之多次通話紀錄可憑，被告是否涉犯上開罪
名，該0000000000號行動電話申請人蔡瑞彬知之甚詳
，原審未加傳訊，遽為被告無罪之諭知，自屬調查職責未盡。(三)
原判決以毒販恆將購入之海洛因稀釋出售圖利為常，但於陳美蘭
住處所查獲海洛因之純度逾百分之六十二，較之被告所有海洛因
僅有百分之四十二之純度為高，認兩者非屬同一出處等語。但毒
品之純度與價格，常伴隨市場之供需、買賣雙方之資力及政府查
緝態度等情況而變動，非一成不變。原判決以上開毒品之純度，
論斷陳美蘭毒品之來源，其採證顯與經驗法則有違。此外，被告
另涉販賣第一級毒品及第二級毒品之犯行，業經台灣高雄地方法
院以九十八年度訴字第一二一三號刑事判決有罪，適可佐證本件
之犯行。原審諭知被告無罪，自欠允當等語。
惟查原判決以公訴意旨略以：被告意圖營利，基於販賣第一、二
級毒品之犯意，於民國九十七年三月二十六日前之某日，在高雄
縣大寮鄉（現改制為高雄市大寮區）某處，分別以新台幣（下同
）三十萬元及二千元之價格，販賣海洛因二包及甲基安非他命一
包予陳美蘭，經警查獲，並於被告之高雄縣大寮鄉○○路七十三
之三十號六樓住處，扣得海洛因七包（合計淨重七點零一公克）
、甲基安非他命二包（驗前淨重計零點零三五公克）及電子磅秤
一台，因認被告涉犯毒品危害防制條例第四條第一項及第二項之
販賣第一、二級毒品罪嫌。經審理結果，認不能證明被告犯罪，
因而維持第一審諭知關於此部分無罪之判決，駁回檢察官在第二
審之上訴，已依據卷內資料詳予說明其無法獲致有罪判決之心證
理由；從形式上觀察，原判決並無違背法令之情形。次按證據之
取捨，為事實審法院自由判斷之職權，其取捨、判斷，如未違背
經驗法則與論理法則，復已敘述得心證之理由，即不能任意指為
違法。原審已綜合證人陳美蘭於其被訴違反毒品危害防制條例案
件偵、審中固明指扣案之海洛因及甲基安非他命分別以三十萬元
及二千元向「宗輝」者所購買，是打「宗輝」者之000000
0000號行動電話聯絡等語，但於另次審理時卻陳稱：之前所
稱之「宗輝」者，非在庭之被告等語，前後不一，已難以確信所
證各語為真。而該同案之被告王志達於審理時供稱：聽陳美蘭述
說毒品來自「宗輝」處，但未親眼目睹被告與陳美蘭之交易過程
等語；另參酌警方在陳美蘭住處查扣之海洛因計淨重七十七點四
五公克、純度高達百分之六十二點四三，與在被告住處所查獲海
洛因淨重七點零一公克、純度百分之四十二點七三，其純度相差
甚大，認陳美蘭之毒品非來自被告等情。又查無陳美蘭之000
0000000號電話，有與被告之0000000000號電
話有何通話之事證，致無法獲致有罪判決之事證，因而諭知被告
無罪，其相關證據取捨、判斷，並無違背經驗法則與論理法則。
檢察官上訴意旨(一)、(三)所指各情，無非係事實上之爭執，均非上
訴第三審之適法理由。至於0000000000號電話，依卷
內資料係蔡瑞彬所申請使用，有申請書可憑，陳美蘭縱曾使用該
電話對外聯絡，但無通話內容可資查考，難以單憑雙方之通話，
推定被告之犯行，原審未為無益之證據調查，自難指為違法。本
件既無法證明被告之犯罪，不因被告之他案有罪判決而受拘束。
綜上，應認檢察官之上訴為違背法律上之程式，予以駁回。又刑
事妥速審判法第九條已於本年五月十九日施行，原審關於此部分
維持第一審所為無罪判決，惟因該條施行前，案件已繫屬於本院
，依該法第十條之規定，本件仍適用刑事訴訟法第三編第三章之
規定終止之，附此敘明。
據上論結，應依刑事訴訟法第三百九十五條前段，判決如主文。
中    華    民    國  一○○  年   十二   月    八    日
                      最高法院刑事第三庭
                          審判長法官  林  永  茂  
                                法官  蘇  振  堂  
                                法官  林  秀  夫  
                                法官  林  立  華  
                                法官  蔡  國  在  
本件正本證明與原本無異
                                      書  記  官  
中    華    民    國  一○○  年   十二   月   十四   日
                                                      K